【裁判字號】    99,聲,1724
【裁判日期】    991026
【裁判案由】    聲請回復原狀
【裁判全文】
臺灣士林地方法院刑事裁定              99年度聲字第1724號
聲  請  人
即  被  告  甲○○
上列聲請人即被告因殺人未遂案件，經本院於民國98年10月2 日
為第一審刑事判決（98年度訴字第280 號），聲請人聲請回復原
狀，本院裁定如下：
    主  文
聲請駁回。
    理  由
一、聲請意旨略以：聲請人即被告甲○○所犯殺人未遂案件，前
    經本院以98年度訴字第280 號案件審理，並於民國98年10月
    2 日為第一審判決，惟該判決於同年月11、12日兩度由郵務
    士投遞，而上開日期為週休假期，送達程序顯不合法；就令
    以寄存送達時間計算，亦應扣除週休假日順延計算，故上訴
    人原於98年11月3 日提出之上訴應為合法有效，爰依法聲請
    回復原狀。
二、按非因過失，遲誤上訴、抗告或聲請再審之期間，於其原因
    消滅後5 日內，得聲請回復原狀；非因過失遲誤期間之原因
    及其消滅時期，應於書狀內釋明之，刑事訴訟法第67條第1
    項、第68條第2 項定有明文。又聲請回復原狀，依法本以當
    事人非因過失不能遵守期限者為限，所謂非因過失，係指逾
    期之緣由非可歸責於當事人而言，若其不能遵守期限係由於
    自誤，即不能謂非過失（最高法院21年抗字第169 號判例意
    旨參照），是聲請人對於遲誤上訴期間聲請本院回復原狀，
    自應以非因自身過失致遲誤上訴期間為其前提要件。
三、聲請人雖執上情聲請回復原狀，然查：
  (一)按提起上訴，應於送達判決後10日內為之；送達文書，除本
    章有特別規定外，準用民事訴訟法之規定，刑事訴訟法第34
    9 條前段、第62條分別定有明文。又寄存送達自寄存之日起
    ，經10日發生效力。但受送達人於「10日內」領取受送達文
    書者，於實際領取之日發生效力，辦理民事訴訟事件應行注
    意事項第141 條亦有明文，故受送達人於「10日後」領取受
    送達文書，並不影響該寄存送達發生效力之認定時間。
  (二)查聲請人於本案審理時現居地係臺北市○○區○○路25巷81
    弄38號，有本院卷附審判筆錄之當事人年籍資料、上訴狀記
    載之地址等項可稽。而本院98年度訴字第280 號判決係於98
    年10月13日合法寄存送達於聲請人上開現居地所轄之臺北市
    政府警察局士林分局天母派出所，依法於同年月23日午後12
    時發生效力（不因聲請人實際上於寄存送達10日後之98年10
    月25日前往領取而有異），有送達證書、受理訴訟文書寄存
    登記簿附卷可佐，應自翌（24）日零時起計算上訴之法定不
    變期間，故本案上訴期間末日應係98年11月2 日（期間末日
    非假日，亦無在途期間扣除之問題），惟聲請人遲至98年11
    月3 日始具狀提起上訴，有上訴狀之本院收文章戳可憑，顯
    已逾越上訴期間，其上訴違背法律上之程式，故經本院於98
    年11月5 日裁定駁回上訴在案。聲請人雖主張郵務人員於98
    年10月11日、12日兩度投遞，違反民事訴訟法有關假日不得
    送達之規定，然經本院遍查全卷，並無郵務人員於上開日期
    投遞之紀錄，而98年10月12日為星期一，亦非週休假日，況
    依民事訴訟法第140 條第1 項「送達，除依第124 條第2 項
    由郵務人員為之者外，非經審判長或受命法官、受託法官或
    送達地地方法院法官之許可，不得於星期日或其他休息日或
    日出前、日沒後為之」之文義解釋，郵務人員所為送達並無
    星期例假日之限制，聲請人執此主張本案判決送達不合法，
    顯有法令認知之誤解。至聲請人主張寄存送達發生效力期間
    應扣除中間假日，惟「期間之計算，依民法之規定」（刑事
    訴訟法第65條參照），而「以日、星期、月或年定期間者，
    以期間末日之終止，為期間之終止」、「於一定期日或期間
    內，應為意思表示或給付者，其期日或其期間之末日，為星
    期日、紀念日或其他休息日時，以其休息日之次日代之」（
    民法第121 條第1 項、第122 條參照），顯見期間末日遇星
    期例假日始得以次日代之，期間經過之中間例假日並不在扣
    除之列，聲請人徒憑己見一再爭執本案判決之送達合法性，
    顯無足採。
  (三)又聲請人於98年11月3 日所提上訴，因如前述已逾法定上訴
    期間，經本院於98年11月5 日以同案號裁定駁回，該裁定於
    98年11月12日寄存送達，經10日發生效力，因未據抗告而確
    定，此業經本院依職權調閱卷宗查明無誤，故聲請人主張本
    裁定並未送達乙節，亦非事實。綜上所陳，本院98年度訴字
    第280 號判決業經合法送達，而聲請人並未釋明有何非因過
    失遲誤上訴期間之事由，其所指應回復原狀之事由，或與事
    實不符，或欠缺法令依據，自難認其聲請有理由，應予駁回
    。
中    華    民    國    99    年    10    月    26    日
                  刑事第三庭審判長法  官    蔡明宏
                                  法  官    劉育琳
                                  法  官    楊皓清
以上正本證明與原本無異。
如不服本裁定，應於裁定送達5日內，向本院提出抗告狀。
                                  書記官   朱俶伶
中    華    民    國    99    年    10    月    26    日

司法院資訊處製作；財團法人民間司法改革基金會備份。
